【裁判字號】    96,易,409
【裁判日期】    970530
【裁判案由】    恐嚇取財
【裁判全文】
臺灣板橋地方法院刑事判決               96年度易字第409號
公  訴  人  臺灣板橋地方法院檢察署檢察官
被      告  丙○○
            庚○○
            戊○○
            甲○○
上列被告因恐嚇取財案件，經檢察官提起公訴（95年度偵字第94
60號、第10808 號），本院判決如下：
    主  文
丙○○、庚○○、戊○○、甲○○均無罪。
    理  由
一、公訴意旨略以：被告丁○○（所涉本件被訴罪嫌部分，俟其
    緝獲到案，再行審結）因與乙○○有金錢糾紛，於民國95年
    2 月初某日，夥同被告丙○○、庚○○、戊○○、甲○○等
    人，至臺北縣土城市○○路665 之6 號乙○○經營之「華葳
    生技股份有限公司」（下簡稱「華葳公司」），向乙○○催
    討債務，因乙○○無法還款，其竟共同基於意圖為自己不法
    所有之犯意聯絡，要求乙○○撥打電話通知其表弟己○○（
    起訴書誤載為「陶俊誠」）前來，並於己○○到場後，以「
    若不簽發本票即不讓乙○○離開」等言語恐嚇己○○，致其
    心生畏懼，因此簽發面額共計新臺幣（下同）180 萬元之本
    票交付與丁○○等五人；丁○○等五人復承前意圖為自己不
    法所有之概括犯意聯絡，於同年月間某日，再次前往華葳公
    司，恐嚇乙○○將華葳公司所有之澳洲進口大麥80公噸、辦
    公室設備1 批、啤酒保溫桶等物讓渡予丁○○等人，致乙○○心生畏懼，因而簽立讓渡書，案經乙○○告訴，因認被告
    丙○○、庚○○、戊○○、甲○○等人與共同被告丁○○涉
    有共犯刑法第346 條第1 項之恐嚇取財罪嫌云云。
二、按公訴人認被告丙○○、庚○○、戊○○、甲○○等涉有上
    揭恐嚇取財罪之犯行，無非以其犯罪事實有告訴人乙○○之
    指訴、被告丙○○、甲○○等供述（曾與丁○○前往華葳公
    司）、證人己○○於警詢及偵查之證述等可資佐證為其論據
    。惟訊據被告丙○○、庚○○、戊○○、甲○○等人均堅決
    否認有上揭被訴犯行，被告丙○○辯稱：伊並無與丁○○、
    庚○○、戊○○、甲○○等人一起去華葳公司向乙○○討債
    ，恐嚇乙○○，命乙○○、己○○簽發本票等語，被告庚○○、戊○○等則辯稱：伊等原係受華葳公司老闆乙○○委託
    銷售啤酒，領取業績獎金，但乙○○於94年中就發不出薪水
    ，就拿公司啤酒叫伊等自行銷售抵償薪水，至95年農曆年後
    ，他就無故捲款逃走，此事當地派出所都知道，95年2 月間
    伊等都找不到乙○○，並無與丁○○、丙○○、甲○○等人
    到華葳公司向乙○○催討債務，恐嚇乙○○、己○○等簽發
    本票或簽立讓渡書等語，另被告甲○○則辯稱：伊與庚○○
    、戊○○曾經在華葳公司工作過，因而認識華葳公司老闆乙○○，95年間伊曾因去找丁○○一起吃飯時，丁○○要去華
    葳公司找乙○○，伊就順道一起過去，之後丁○○與乙○○
    在辦公室談話，伊則在候客室等候，不知他們在談何事，此
    外伊並無與丙○○、庚○○、戊○○等人一起去華葳公司找
    乙○○，伊與己○○亦不認識，未曾見過面，不知有本件簽
    本票與讓渡書之事等語。
三、按犯罪事實應依證據認定之，無證據不得認定其犯罪事實，
    刑事訴訟法第154 條第2 項定有明文。而所謂證據，係指足
    以證明被告確有犯罪行為之積極證據而言，該項證據須適於
    為被告犯罪之證明者，始得採為斷罪之資料；再告訴人之告
    訴，係以使被告受刑事訴追為目的，是其陳述是否與事實相
    符，仍應調查其他證據以資審認（參照最高法院69年臺上字
    第4913號、52年臺上字第1300號等判例要旨）。又按認定犯
    罪事實所憑之證據，必須達於一般人均可得確信其為真實之
    程度，而無合理之懷疑存在時，始得據為被告有罪之認定，
    倘若犯罪事實之證明尚未達此一程度，仍有合理之懷疑存在
    ，則應為被告有利之推定，仍不能遽為被告有罪之判斷，此
    亦為刑事訴訟法第154 條規定之犯罪事實應依證據認定之證
    據裁判原則，以及因保障被告人權之無罪推定原則之所在（
    參見最高法院76年度臺上字第4986號判例、91年度臺上字第
    39號刑事判決等意旨）。經查：
    (一)本件公訴意旨雖以告訴人乙○○於95年2 月26日警詢之指
      訴及被害人己○○於警詢、偵查之證述為據，認共同被告
      丁○○有夥同被告丙○○、庚○○、戊○○、甲○○等人
      有於95年2 月初，在上址華葳公司，恐嚇己○○簽發180
      萬元之本票交付云云。然查告訴人乙○○於警詢係指述：
      94年12月間，因伊向丁○○借貸90萬元之利息，無法如期
      繳息，丁○○即帶領7 、8 名小弟，恐嚇伊表弟己○○簽
      下270 萬元本票，作為連帶保證人，丁○○同夥之人，伊
      只知其中有一人叫「阿文」云云（見95年度偵字第1080 8
      號偵查卷17至19頁），公訴意旨所認，核與告訴人上開指
      訴之案發時間、犯罪人數及恐嚇取財之本票金額，顯均不
      相符，且告訴人除指出犯罪行為人有丁○○及「阿文」之
      人外，並未明確指認出有被告丙○○、庚○○、戊○○、
      甲○○等人。其次，被害人己○○於警詢則證稱：約於95
      年2 月初晚上，伊接獲表哥乙○○之電話，說有急事要伊
      去華葳公司，當伊到華葳公司進入董事長室時，除乙○○
      外尚有一位綽號「小偉」之男子（其後由警方提供口卡片
      ，經其指認即為丙○○）在等伊，小偉就對伊恐嚇說如不
      簽桌上之面額各為90萬元之本票3 張，就不讓乙○○離開
      ，伊因心有恐懼就簽下本票，小偉並將伊身分證影印，然
      後打電話回報稱本票已簽好後就離開云云（見上開偵查卷
      24至25頁），所述案發時間、在場人數及犯罪行為人等節
      ，亦與告訴人上開指訴情節不合，公訴意旨所認在場犯罪
      之人數及恐嚇取財之本票金額，亦與之所述不符。其後被
      害人己○○於偵查中又改稱：案發當時係因乙○○向丁○○借90萬元還不出來，才叫伊去簽180 萬元本票，當時在
      場之人除伊與乙○○外，對方還有丁○○、丁○○之弟弟
      及其他4 、5 人在場，當時就是丁○○之弟弟恐嚇伊如果
      不簽，就不讓乙○○走，伊才會簽本票云云（見上開偵查
      卷98至99頁），所述案發時在場之人數及簽發本票金額等
      節復前後指述不一。之後被害人己○○於本院審理時則又
      證稱：伊在上述時地簽發本票時，被告戊○○、甲○○並
      不在場，伊見過甲○○，但不是在上述簽本票時，是在另
      外時間乙○○要伊去華葳公司拿一些古董時看到的；伊上
      述簽本票時，對方只有丙○○一人在場，當時是乙○○在
      公司跟伊說，如果伊不幫他簽這3 張本票，就不能離開，
      但伊當場並無聽到丙○○有對伊或乙○○講什麼話等語（
      見本院96年12月4 日審判筆錄4 至7 頁、97年5 月13日審
      判筆錄6 頁）。是依上所述，告訴人乙○○於警詢指訴與
      被害人己○○於警詢、偵查證述上述被害情節，互核顯不
      相符，而被害人己○○於警詢、偵查、審理證述之被害情
      節不僅前後矛盾不一，審理時甚且改詞反稱被告丙○○並
      未對其有何恐嚇之語，而係告訴人乙○○要求其簽發上述
      本票，從而公訴意旨據引告訴人乙○○上開指訴及被害人
      己○○於警詢、偵查之證述，所認之此部分恐嚇取財之犯
      罪事實，顯難認係確實無誤。
    (二)又本件公訴意旨復據告訴人乙○○於95年2 月26日警詢之
      指訴及被害人己○○於警詢、偵查之證述，而認共同被告
      丁○○有夥同被告丙○○、庚○○、戊○○、甲○○等人
      有於上開恐嚇己○○簽發本票後之95年2 月某日，在上址
      華葳公司，恐嚇乙○○將華葳公司所有之澳洲進口大麥80
      公噸、辦公室設備1 批、啤酒保溫桶等物讓渡予丁○○等
      人，致乙○○心生畏懼，因而簽立讓渡書云云。然查此部
      分，告訴人乙○○於警詢亦僅指出犯罪行為人有丁○○及
      「阿文」之人，並未明確指認出被告丙○○、庚○○、戊○○、甲○○等人亦係同夥犯罪之人。其次，被害人己○○於警詢雖亦證稱：伊上述簽發本票後約過3 、4 天，因
      伊擔心簽發上開本票衍生之問題，又至華葳公司找乙○○
      ，結果伊看到現場有三位男子分別是「小黑」（其後指認
      即丁○○）、「阿文」（其後指認即庚○○）及另一名矮
      壯之男子，語帶威脅脅迫乙○○簽寫華葳公司資產之讓渡
      書云云（見上開偵查卷24至25頁），然其後於偵查中則又
      證稱：伊上述簽發本票後有一天晚上，伊剛好又去華葳公
      司找乙○○，就看到丁○○、丁○○的弟弟及另二人，恐
      嚇乙○○寫讓渡書，要將公司所有的設備、桌椅、製酒機
      器、車子都讓渡給他們，不然就不讓他走云云（見上開偵
      查卷99頁），至本院審理時則又先後證稱：伊簽上述本票
      後幾天，去華葳公司時看到丁○○、丁○○之弟弟和一位
      高高胖胖戴著眼鏡之成年男子，還有一位別人都叫他「大
      哥」之中年男子，他們要求乙○○當天晚上一定要還錢，
      不然就要簽立讓渡書，所以乙○○就簽讓渡書；伊在乙○○寫讓渡書時看過丙○○、庚○○，還有「黑哥」（應係
      指丁○○）及另一名中年男子，乙○○是和黑哥在談，黑
      哥要乙○○讓渡華葳公司所有東西給他們，黑哥跟該名中
      年男子說如果不寫讓渡書，乙○○就不能離開等語（見本
      院96年12月4 日審判筆錄5 頁、97年5 月13日審判筆錄4
      頁），核諸被害人己○○上開於警詢、偵查及審理先後證
      述之在場恐嚇乙○○簽立讓渡書之人，前後亦屬不一，且
      與告訴人乙○○上開警詢指訴亦不相符，是其所述是否屬
      實亦非無疑。從而，公訴意旨據引告訴人乙○○上開片面
      指訴及被害人己○○於警詢、偵查中顯有瑕疵之證述，所
      認之此部分恐嚇取財之犯罪事實，顯亦難認係確實無誤。
    (三)此外，被告丙○○、庚○○、戊○○、甲○○上述被訴犯
      罪事實，告訴人乙○○除於警詢片面指訴外，均未提出任
      何具體事證以供查證其說，所述是否屬實已非無疑，而其
      於警詢指訴後，旋於隔日出境銷聲匿跡，且因涉犯侵占、
      竊盜、詐欺等多件案件經通緝在案，迄今未再返台，此有
      其臺灣高等法院被告前案紀錄表及入出境資料在卷可稽，
      由此亦見其上開指訴之真實性，令人質疑。另被害人己○○於警詢、偵審之證述，雖附和告訴人乙○○之指訴佐其
      說，然依上述，已見其前後指述矛盾不一，瑕疵甚多，是
      否屬實亦非無疑，自亦難據以佐實告訴人之指訴，況據己○○自陳其弟即係華葳公司所在轄區警員，是告訴人及己○○等被害指述之情節果真屬實，何以案發後未及時報警
      處理，甚且己○○於偵查中明確對檢察官陳稱不願對被告
      丙○○、庚○○、戊○○、甲○○及共同被告丁○○等人
      提出恐嚇告訴（見上開偵查卷99頁），衡情均與常情有違
      ，由此益見告訴人乙○○及被害人己○○上開之指述，尚
      難據以確認被告丙○○、庚○○、戊○○、甲○○等有上
      開被訴之犯行。
    綜上所述，公訴意旨之舉證尚難認被告丙○○、庚○○、戊○○、甲○○等人有被訴之上開恐嚇取財等犯行，此外復查
    無其他積極證據足認被告丙○○、庚○○、戊○○、甲○○
    等人確有上開恐嚇取財或其他犯行，是揆諸上揭說明，本件
    告訴人、被害人上開之指述，既不能確信為真實，顯不能證
    明被告丙○○、庚○○、戊○○、甲○○等人犯罪，自應均
    為無罪判決之諭知。
據上論斷，應依刑事訴訟法第301 條第1 項，判決如主文。
本案經檢察官靳開聖到庭執行職務
中    華    民    國    97    年    5     月    30    日
                刑事第三庭  審判長法  官  王  屏  夏
                                  法  官  王  偉  光
                                  法  官  彭  全  曄
以上正本證明與原本無異
如不服本判決，應於判決送達後10日內，向本院提出上訴狀
                                  書記官  洪  紹  甄
中    華    民    國    97    年    6    月     3     日


司法院資訊處製作；財團法人民間司法改革基金會備份。
